臺灣桃園地方法院刑事判決　　　　　　 96年度交易字第116號
公　訴　人　臺灣桃園地方法院檢察署檢察官
被　　　告　乙○○
　　　　　　　　　　巷177弄.
上列被告因過失傷害案件，經檢察官提起公訴（95年度偵字第18
652號），本院判決如下：
    主  文
乙○○因過失傷害人，處有期徒刑肆月，如易科罰金，以銀元
佰元即新臺幣玖佰元折算壹日，減為有期徒刑貳月，如易科罰金
，以銀元佰元即新臺幣玖佰元折算壹日。
    事  實
一、乙○○於民國94年8 月4 日晚上某時，自其位於桃園縣龍潭
    鄉○○村○ 鄰○○路○ 段359 巷177 弄36之14號3 樓之住處
    騎乘車牌號碼BC3- 650號重型機車外出，而於同日晚間7 時
    許，行經桃園縣龍潭鄉○○路○ 段359 巷口時，原應注意車
    前狀況，並隨時採取必要之安全措施，而依當時情形又無不
    能注意之情事，竟疏未注意騎乘腳踏車之越南籍女子丙○○
    同向行駛在其前方，不慎自後方擦撞丙○○，致丙○○人、
    車倒地，並受有左側膝關節挫傷合併髕骨骨折等傷害。
二、案經丙○○訴由桃園縣政府警察局平鎮分局報請臺灣桃園地
    方法院檢察署檢察官偵查起訴。
    理  由
一、本案所引用之供述及非供述證據，經本院依法踐行調查證據
    程序，檢察官、被告均不爭執各該證據之證據能力，且亦查
    無依法應排除其證據能力之情形，是後述所引用證據之證據
    能力均無疑義，先予敘明。
二、訊據被告乙○○矢口否認有何過失傷害犯行，辯稱：伊當日
    自家中騎機車出來，停在前開地點路邊看手錶，聽見後面有
    人在叫，伊過去看，發現1 個外籍女子丙○○表示與伊住同
    一社區，要伊扶她回去找其老闆甲○○，因甲○○表示家中
    尚有人需要照顧，無法自行帶丙○○至醫院，伊即送丙○○
    至醫院，因丙○○需要掛急診，護士交給伊1 張表，伊即幫
    忙填資料，護士問伊與丙○○之關係，伊表示沒有關係，護
    士問伊為何送丙○○至醫院，伊就說丙○○被車撞，敏盛醫
    院入出院護理評估表上緊急連絡人之姓名及電話係伊所寫，
    但與病人關係「肇事者」並非伊所填，伊並在醫院陪丙○○
    1 、2 小時，直到甲○○到醫院才離開。事後甲○○之子曾
    打電話找伊至他家閒聊，伊去了之後曾留下伊的名字及手機
    給他，但伊並未在切結書上簽名云云。經查：
（一）上開事實，業據證人即告訴人丙○○於警詢、檢察官訊問
      及本院審理時結證稱：94年8 月4 日19時許，伊欲外出購
      物，即騎乘腳踏車由住處社區內往巷口方向行駛，在龍潭
      鄉○○路○ 段359 巷口，遭被告騎機車自後方衝撞，致伊
      倒地受傷，被告先通知伊雇主後，再以其機車將伊送醫，
      當時被告表示願意賠償，並簽立切結書，惟事後即避不見
      面等語明確（參見臺灣桃園地方法院檢察署95年度偵字第
      18653 號卷第2-3 、30頁、本院卷第26-27 頁），而關於
      被告在本件車禍事故發生後，載送丙○○至敏盛醫院龍潭
      分院就醫，且表示其為肇事者，並簽立切結書願意賠償損
      害之經過，亦經證人即丙○○之雇主甲○○於檢察官訊問
      及本院審理時結證在卷（見同前偵卷第52頁、本院卷第27
      -2 9頁），復有敏盛綜合醫院龍潭分院診斷證明書、切結
      書各1 紙在卷足憑。被告固辯稱：前揭切結書上之「乙○○」並非伊所簽，伊沒有看到切結書正本，因伊寫過1 張
      有姓名之字條給甲○○，所以伊懷疑是告訴人將伊的簽名
      貼在切結書上再影印給法院云云。惟證人丙○○、甲○○
      提出之切結書正本與卷附影本相符，且其上「乙○○」簽
      名處並無剪貼之情形，而係直接簽署在切結書上，已據本
      院當庭勘驗無誤，有本院96年12月5 日勘驗筆錄在卷可查
      ，是被告前開辯詞，顯不足採。
（二）按判斷文書之異同，原非以鑑定為必要之方法，而法院核
      對筆跡，本為調查證據方法之一種，其有關通常之書據，
      若一經核對筆跡，即能辨別異同時，法院本於核對之結果
      ，依其心證而為判斷，雖未送請鑑定機關實施鑑定，不得
      指為違法（最高法院85年度台上字第2014號判決要旨參照
      ）。本院當庭勘驗切結書上「乙○○」之簽名，與被告承
      認為其親簽之敏盛綜合醫院出入院護理評估表緊急連絡人
      欄「乙○○」之簽名及被告於本院96年4 月10日準備程序
      所簽之「乙○○」簽名筆跡，三個「賴」字之左「束」部
      分，中間一豎均未自上連貫、「淳」字之右下「子」亦自
      下往上勾、「彥」字下方之三撇筆劃連貫，堪認切結書上
      「乙○○」之簽名與被告所親簽之簽名，整體筆跡書寫之
      筆劃、特徵、習慣均相同，應係同一人所書寫，亦有本院
      96年11月12日勘驗筆錄在卷足考，被告空言否認切結書非
      伊所簽，已難憑信。再參諸切結書之內容所示，已明確載
      明被告與告訴人丙○○於前揭時、地發生車禍事故，被告
      願意賠償告訴人丙○○相關損失之旨，倘被告並非肇事者
      ，僅係途經發現告訴人丙○○受傷倒地，衡諸常情，絕無
      簽署前揭切結書之可能，由此益徵被告所辯，顯屬事後卸
      責之詞，不足採信。
（三）再按汽車行駛時，駕駛人應注意車前狀況，並隨時採取必
      要之安全措施，道路交通安全規則第94條第3 項定有明文
      。被告騎乘機車，自應注意上開道路交通安全規則之規定
      ，而依當時情形，亦無何不能注意之情事，被告竟疏未注
      意，自後方撞及同向騎乘腳踏車之告訴人丙○○，其顯有
      過失甚明。又被告之過失駕駛行為與告訴人丙○○所受上
      開傷害間，具有相當因果關係。本件事證已臻明確，被告
      前揭過失傷害犯行，洵堪認定，應依法論科。
三、論罪科刑：
（一）新舊法之比較適用：
      按被告行為後，刑法於94年2月2日修正公布，95年7月1日
      施行，修正後刑法第2條第1項規定：「行為後法律有變更
      者，適用行為時之法律。但行為後之法律有利於行為人者
      ，適用最有利於行為人之法律。」，係規範行為後法律變
      更所生新舊法律比較適用之準據法，於新法施行後，應適
      用修正後刑法第2條第1項之規定，為「從舊從輕」之比較
      （此條項規定，僅係新、舊法之比較適用之宣示性指導原
      則，並非實體刑罰法律，自不生行為後法律變更之比較適
      用問題）。且比較時應就罪刑有關之共犯、未遂犯、想像
      競合犯、牽連犯、連續犯、結合犯，以及累犯加重、自首
      減輕暨其他法定加減原因（如身分加減）與加減例等一切
      情形，綜其全部罪刑之結果而為比較（最高法院95年第8
      次刑事庭會議決議參照）。
  １、關於罰金法定刑之最低度部分，由修正前刑法第33條第5
      款規定為銀元1 元以上，依罰金罰鍰提高標準條例第1 條
      前段提高為10倍，提高後再折算新臺幣為30元以上，修正
      後刑法第33條第5 款則修正為新臺幣1,000 元以上，以百
      元計算；比較修正前後刑法，關於罰金刑最低度部分，以
      修正前刑法較有利於被告。
  ２、關於刑法第41條第1 項前段易科罰金之折算標準部分，被
      告行為時之易科罰金折算標準，修正前罰金罰鍰提高標準
      條例第2 條（現已刪除）規定，就其原定數額銀元1 元以
      上3 元以下提高為100 倍折算1 日，則被告行為時之易科
      罰金折算標準，應以銀元100 元以上300 元以下折算1 日
      ，折算為新臺幣即以新臺幣300 元以上900 元以下折算1
      日，修正後之刑法第41條第1 項前段則規定：「犯最重本
      刑為5 年以下有期徒刑以下之刑之罪，而受6 個月以下有
      期徒刑或拘役之宣告者，得以新臺幣1,000 元、2,000 元
      或3,000 元折算1 日，易科罰金。」，比較修正前後之易
      科罰金折算標準，以修正施行前之規定，較有利於被告。
  ３、綜合上述各條文修正前、後之比較，認就罰金之最低度、
      易科罰金之折算標準，均以適用舊法對於被告為有利，故
      本件自應全部適用被告行為時之法律，即修正前刑法之相
      關規定予以論處。
（二）核被告乙○○所為，係犯刑法第284 條第1 項前段之過失
      傷害罪。爰審酌被告過失程度、告訴人丙○○所受傷勢，
      肇事後雖曾同意賠償告訴人損失，惟事後竟為逃避賠償責
      任，飾詞狡辯圖卸刑責之犯後態度等一切情狀，量處如主
      文所示之刑，並依修正前刑法第41條第1 項前段、修正前
      罰金罰鍰提高標準條例第2 條規定，諭知易科罰金之折算
      標準。至公訴人雖就被告前開犯行求刑有期徒刑6 月，然
      本院斟酌具體犯罪情節及前述各情，認公訴人求刑尚嫌過
      重，認處以主文所示之刑為妥適。
（三）中華民國96年罪犯減刑條例自96年7 月16日施行，又本條
      例施行前，經通緝而未於96年12月31日以前自動歸案接受
      偵查、審判或執行者，不得依本條例減刑，為同條例第5
      條所明定，故如係於本條例施行後，始因逃匿而通緝者，
      即不適用上開條例第5 條之規定（最高法院81年度臺非字
      第67號判決意旨參照）。查本件被告犯罪時間係在96年4
      月24日以前，其於雖曾經本院於96年11月9 日發布通緝，
      並於同年月10日經桃園縣政府警察局中壢分局緝獲歸案，
      有本院通緝書、撤銷通緝書、桃園縣政府警察局中壢分局
      通緝案件報告書各1 件在卷可稽，揆諸前揭說明，被告通
      緝及緝獲日期既均於減刑條例施行後，仍符合減刑要件，
      爰依該條例第2 條第1 項第3 款之規定，減其宣告刑2 分
      之1 ，並依修正前刑法第41條第1 項前段、修正前罰金罰
      鍰提高標準條例第2 條規定，諭知易科罰金之折算標準。
據上論斷，應依刑事訴訟法第299條第1項前段，修正後刑法第2
條第1項前段，刑法第284條第1項前段，修正前刑法第41條第1項
前段，刑法施行法第1條之1第1項、第2項前段，修正前罰金罰鍰
提高標準條例第2條，中華民國96年罪犯減刑條例第2條第1項第3
款、第7條、第9條，判決如主文。
本案經檢察官鄭東到庭執行職務。
中　　華　　民　　國　　96　　年　　12　　月　　19　　日
                      交通法庭  審判長法　官  王美玲
                                    　法  官  羅國鴻
                                      法  官  許雅婷
以上正本證明與原本無異。
如不服本判決，應於判決送達後10日內向本院提出上訴狀（應附
繕本），其未敘述上訴理由者，應於上訴期間屆滿後20日內補提
理由書狀於本院，上訴於臺灣高等法院。
                                      書記官  吳玉蘭
中　　華　　民　　國　　96　　年　　12　　月　　20　　日
附錄本案論罪科刑法條全文：
中華民國刑法第284條
因過失傷害人者，處6 月以下有期徒刑、拘役或5 百元以下罰金
，致重傷者，處1 年以下有期徒刑、拘役或5 百元以下罰金。
從事業務之人，因業務上之過失傷害人者，處1 年以下有期徒刑
、拘役或1 千元以下罰金，致重傷者，處 3 年以下有期徒刑、
 拘役或 2 千元以下罰金。
